臺灣高等法院刑事判決　　　　　　　　100年度上訴字第908號
上　訴　人　臺灣新竹地方法院檢察署檢察官
被　　　告　蕭柏生
選任辯護人　洪大明律師
被　　　告　王信惇
指定辯護人　本院公設辯護人周君穎
上列上訴人因被告毒品危害防制條例案件，不服臺灣新竹地方法
院99年度訴字第207號，中華民國100年2月10日第一審判決（起
訴案號：臺灣新竹地方法院檢察署98年度偵字第2665號），提起
上訴，本院判決如下：
    主  文
原判決撤銷。
蕭柏生販賣第三級毒品，處有期徒刑參年。扣案愷他命壹包（毛
重壹零貳點肆伍公克）沒收。
王信惇販賣第三級毒品，處有期徒刑參年。扣案愷他命參包（毛
重壹肆捌公克）沒收。
    事  實
一、蕭柏生、王信惇均明知愷他命（俗稱K他命）係具成癮性、
    濫用性及對社會危害性，屬第三級毒品，有害國民身心健康
    ，不得非法製造、運輸、販賣、轉讓或意圖販賣而持有，竟
    分別基於販賣毒品以營利之意圖，於民國（下同）98 年3月
    28日21時許，蕭柏生以每100公克新臺幣（下同）3 萬元之
    價格，在位於新竹市之月亮舞廳內，向綽號「阿成」之姓名
    年籍不詳之成年男子販入愷他命1包（毛重102.45公克）。
    王信惇則以每50公克1萬元之價格，在同一時地，向「阿成
    」販入愷他命3包（毛重各為47.10公克、50.35公克、50.5
    5 公克，共計毛重148公克）。販入後，均意圖營利伺機販
    賣予他人。嗣於同日23時40分許，在新竹市○○路375號前
    為警查獲，並扣得2人持有之上開愷他命（蕭柏生部分102.
    45 公克、王信惇部分148公克）。
二、案經新竹市警察局第一分局報告臺灣新竹地方法院檢察署檢
    察官偵查起訴。
    理  由
壹、證據能力：
一、被告之之辯護人於原審審理時爭執通訊監察譯文之證據能力
    ，惟本院未以之為被告有罪之證據，合先敘明。
二、依刑事訴訟法第198條、第208條之規定，所謂鑑定乃指於刑
    事訴訟程序中為取得證據資料而由檢察官或法官指定具有特
    別知識經驗之鑑定人、學校、機關或團體，就特定之事物，
    以其專業知識加以分析、實驗而作判斷，以為偵查或審判之
    參考。故而，不論鑑定人或鑑定機關、學校、團體，均應由
    檢察官或法官視具體個案之需要而為選任，始符合刑事訴訟
    法第198條、第208條條之規範本旨，否則所為鑑定，仍屬於
    傳聞證據。但對於司法警察機關調查中之案件，或有量大或
    急迫之情形，為因應實務之現實需求，認為當然有鑑定之必
    要者，基於檢察一體之原則，自得由該管檢察長對於轄區內
    之案件，以事前概括選任鑑定人或囑託鑑定機關（團體）之
    方式，俾便轄區內之司法警察官、司法警察對於調查中之此
    類案件，得即時送請事前已選任之鑑定人或囑託之鑑定機關
    （團體）實施鑑定（參照法務部以92年9月1日法檢字第0920
    035083號函釋）。而行政院衛生署，就「毒品種類成分之鑑
    定」為臺灣高等法院檢察署檢察長概括選任之鑑定機關，亦
    據臺灣高等法院檢察署以上開文號函示在案。是卷附毒品檢
    驗鑑定書，雖係由新竹市警察局第一分局委請鑑定，衡諸前
    揭說明，仍屬受檢察官囑託鑑定，則鑑定人或鑑定機關依刑
    事訴訟法第206條所出具之上揭鑑定書，乃屬上開刑事訴訟
    法第159條第1項規定中之「法律另有規定」，是依上開規定
    之反面解釋，屬傳聞證據之例外，自有證據能力（最高法院
    95年度台上字第6648號判決意旨參照)。
三、又鑑定人就其鑑定之經過及結果予以記載所作成之書面，茍
    符合刑事訴訟法第206條第1項、第208條之規定，即屬同法
    第159條第1 項之「除法律有規定者外」之情形，自仍具證
    據能力，不受傳聞法則之規範。卷附扣案愷他命經刑事警察
    局鑑驗結果（見原審審訴卷第46頁），係法院委託各該機關
    鑑定後製作之書面報告，為科技化驗形成之科學證據，依刑
    事訴訟法第206條第1項、第159條第1項規定，自有證據能力
    （最高法院98年度台上字第2037號判決意旨參照）。
四、查本判決下列所引用之各該被告以外之人於審判外之陳述（
    包含書面陳述），雖屬傳聞證據，惟當事人於原審及本院審
    理中，均表示同意作為證據方法而不予爭執，且迄至言詞辯
    論終結前亦未再聲明異議，本院審酌上開證據資料製作時之
    情況，尚無違法不當及證明力明顯過低之瑕疵，亦認為以之
    作為證據應屬適當，故揆諸前開規定，爰逕依刑事訴訟法第
    一百五十九條之五規定，認前揭證據資料均有證據能力。至
    證明被告犯罪事實之非供述證據，查無違反法定程序取得之
    情，依同法第158條之4規定反面解釋，亦具證據能力。
貳、實體部分：
一、訊據被告蕭柏生、王信惇固不否認有於事實欄所載時地、以
    事實欄所載價格，分別向「阿成」販入扣案愷他命，嗣為警
    查獲之事實，惟矢口否認購入扣案第三級毒品愷他命，係為
    販賣之用，均辯稱為供己施用云云。惟查：
  (一)被告蕭柏生與王信惇於98年3月28日23時40分許，在新竹市
    ○○路375號前為警查獲，並扣得被告蕭柏生持有愷他命1包
    （毛重102.45公克）、被告王信惇持有愷他命3包（毛重各
    為47.10公克、50.35公克、50.55公克，共計毛重148公克）
    等事實，業據被告2人自始供承不諱，並有新竹市警察局第
    一分局搜索扣押筆錄、扣押物品目錄表、扣押物品收據各1
    份在卷可稽（2665號偵卷第21頁至第24頁）。
  (二)上開扣案之白色結晶體1包（蕭柏生部分，毛重102.45公克
    ）及3包（王信惇部分，毛重共148公克），經送鑑定結果，
    認均含第三級毒品愷他命成分，且總純質淨重分別約為94.
    12公克及141.1 5公克，純度分別為94%及98%，此有行政院
    衛生署草屯療養院98年4月17日草療鑑字第0980400084號鑑
    定書、內政部警政刑事警察局99年2月刑鑑字第0990020938
    號鑑定書、99年7月27日刑鑑字第0990087220號鑑定書及原
    審公務電話紀錄各1份在卷可按（2665號偵卷第63頁至第64
    頁，原審審訴卷第46頁、第47頁，原審卷第38頁）；上述鑑
    驗結果，均係檢驗機關本於專業知識及以精密儀器或科學檢
    驗方法所得之結論，自可憑信。被告蕭柏生及王信惇分別持
    有上開第三級毒品愷他命1包（總純質淨重約為94.12公克）
    及3包（總純質淨重約為141.15公克）之事實，堪以認定。
  (三)被告蕭柏生雖辯稱扣案之愷他命係欲供己施用，且供稱：
    大概是我買毒品的時候的那個月的月中，我才剛學會捲煙抽
    愷他命，所以買來是要自己吸用，沒有要販賣，…500元可
    以買一克，可以用兩三天，從我學會抽愷他命至被查獲中間
    ，總共買了10來次云云（見原審卷第31頁），惟被告蕭柏生
    本次經警查獲後採尿及經公訴人98年4月22日採集毛髮鑑驗
    結果，就第三級毒品愷他命均為陰性反應，其尿液甚無任何
    施用毒品反應，且依其毛髮鑑驗結果顯示，其自98年1月至
    毛髮採集日止均未施用任何毒品，此有新竹市警察局毒品犯
    罪嫌疑人尿液採驗作業管制紀錄表、臺灣檢驗科技股份有限
    公司98年4月15日濫用藥物檢驗報告及法務部調查局98年6
    月9日調科壹字第09800268390號鑑定書各1份在卷可考（偵
    卷第73-74頁、他卷第45頁），顯與其所供自98年3月中起經
    常施用云云不符。且被告蕭柏生本次持有之愷他命1大包，
    淨重達99.9556公克，純度為94%，若以其自承1公克愷他命
    可施用2、3日之說，上開數量之愷他命縱由伊天天使用，亦
    須使用200至300日，再參以上開尿液及毛髮檢驗結果（一個
    月用不到一次），可認被告蕭柏生購買扣案愷他命非為供已
    施用，而非為供已施用卻花費數萬元，一次購買大量之愷他
    命，自係為圖營利無疑。
  (四)被告王信惇雖亦辯稱，扣案毒品係為供已施用，且伊於98
    年3月29日採驗之尿液及98年4月22日採驗之毛髮，經驗確均
    呈現第三級毒品愷他命陽性反應，且毛髮部分以氣相層析質
    譜分析法鑑驗結果，顯示被告王信惇自98年1月至98年4月間
    均呈第三級毒品愷他命陽性反應，此有新竹市警察局毒品犯
    罪嫌疑人尿液採驗作業管制紀錄表、台灣檢驗科技股份有限
    公司98年4月15日濫用藥物檢驗報告及法務部調查局98年6月
    9日調科壹字第09800268390號鑑定書各1份在卷可佐（偵卷
    第73頁、第75頁、他卷第45頁），固足見被告王信惇確有長
    期施用第三級毒品愷他命之習慣，惟：
  1.伊於偵查中自承50公克之愷他命可供其施用1個月，而本件
    查扣之愷他命數量可供其施用達2、3個月等語（見偵卷第38
    頁），足認王信惇遭扣案之愷他命顯非伊短期內可得吸食完
    畢。又販毒者與施用毒品者其身分常兼而有之，一般而言，
    因施用毒品者須有穩定的毒品來源，且毒品價值甚高，非一
    般人得以負擔購買毒品之大筆金錢支出，故常見施用毒品者
    ，為取得其購買毒品之款項，充作「小盤」或「中盤」，將
    其向大盤購買所得之毒品，除供己施用，另將之分售予其他
    施用毒品者，以賺取差價增加收入，故販賣毒品者，將自「
    大盤」處購得之毒品，少部分作為自己施用毒品之用，並無
    違一般經驗法則。
  2.次查，被告王信惇持有之第三級毒品，數量龐大，顯非被告
    王信惇1人於短期內可施用完畢之數量。又鑒於販賣毒品罪
    營利犯意之有無，在舉證上有一定之難度性，為落實抑遏毒
    品犯罪之刑事政策，以杜僥倖，對於持有毒品量已達一定數
    量，遠超過自己施用所需者，98年5月20日修正之毒品危害
    防制條例第11條，乃依據毒品之價格及必要性或生理機能短
    時間施用毒品之容許性，並參酌醫學文獻、他國立法例及我
    國實務狀況，針對實可合理懷疑係以販賣營利之意思而販入
    或意圖販賣而持有毒品罪責。被告王信惇此次被查獲持有合
    計淨重143.9585公克之愷他命3包，與其平日施用數量相比
    ，被告王信惇持有之毒品愷他命已達可直接推論其主觀上係
    基於營利之意圖而販入上開毒品。
  (五)再依證人即本案查獲員警黃明祥於原審審理時結證稱：當天
    晚上因為他們兩人車輛發動停在路邊，我們就例行性的拿手
    電筒去看，當時11點多比較暗，我們就去看一下，就請駕駛
    把車窗搖下，例行性的看一下，因為後座的車窗沒有關，我
    們就看一下，看到乘客座位底下有白色的東西，我們就請他
    們下車讓我們看一下。因為車輛發動停在路邊，異於常態，
    所以我們就去看一下等語（見原審卷第55頁背面至第58頁）
    。另一員警王道遠於原審審理時結證稱：你們是在中正路
    375號前面的車上發現被告二人，車子停在路邊，是因為被
    告二人坐在車內未熄火，又停在路邊所以覺得可疑等語（見
    原審卷第59頁至60頁）。依證人黃明祥、王道遠2人所述，
    本案固單純肇因於員警見被告車輛未熄火而欲上前盤查瞭解
    ，於過程中始偶然發現被告2人持有上開第三級毒品愷他命
    之情，員警並非因懷疑或有任何線報，知悉被告2人有何特
    定犯罪嫌疑，始上前盤查，惟依員警所證情況，被告二人顯
    係深夜逗留在新竹市○○路一帶PUB林立之處。再被告蕭柏
    生於偵查中供稱，當天晚上9-10點左右，我騎機車至新竹市
    ○○路上月亮舞廳向「阿成」購買，剛好王信惇也跟「阿成
    」購買，他叫我們在空軍醫院急診室對面的7-11超商等他，
    約在晚上11點左右，阿成把貨拿過來，我們場把錢付清，阿
    成要我們回去試試看，如果不行可以退貨等語。被告王信惇
    供稱：約在被抓前10幾分鐘左右，「阿成」把貨拿過來，我
    當場把錢付清等語（見偵卷第68頁、70頁），足認被告於為
    警查獲前早已購得扣案愷他命，明知自己身上帶有價值不菲
    之大量愷他命，不思趕快返家，卻於同日11時40分仍在新竹
    市○○路一帶PUB林立之處逗留，參以該日為周末（查萬年
    曆即可悉），時間為夜間11時許，正是PUB人潮眾多之際，
    被告二人若非為伺機販賣予不特定人，所為何圖，是被告二
    人於買入扣案愷他命之際，顯均有販賣以營利之意圖。尚不
    能以員警未能查得確實之販賣跡證，或無其他通聯譯文可證
    ，即認被告二人販賣犯行不能證明。
二、按證據之取捨證據證明力如何，均屬事實審法院得自由裁量
    、判斷之職權，苟其此項裁量、判斷，並不悖乎通常一般之
    人日常生活經驗之定則或論理法則，又於判決內論敘其何以
    作此判斷之心證理由者，即不得任意指摘其為違法。而認定
    犯罪事實所憑之證據，並不以直接證據為限，間接證據亦包
    括在內，審理事實之法院綜合卷內之直接、間接證據，本於
    推理作用，於通常一般之人均不致有所懷疑，得確信其為真
    實之程度者，即得據之為有罪之認定。本件被告持有之第三
    級毒品，數量顯非供其得於短期內施用完畢，復於週末深夜
    攜帶甫購得之上開大量毒品，無故在PUB林立之逗留，依上
    開證據自足推論伊等販入上開毒品之時係為意圖販賣。核被
    告蕭柏生、王信惇所為，均係犯毒品危害防制條例第四條第
    三項之販賣第三級毒品罪。被告二人分別持有第三級毒品之
    低度行為，應為販賣之高度行為所吸收，不另論罪。惟審酌
    被告二人販入愷他命之後，尚未售出即為警查獲，與業經出
    售大量愷他命，已賺取巨額價差者，尚屬有別，且就其情節
    論，愷他命價值不若海洛因、甲基安非他命等第一、二級毒
    品高、毒害亦有別，參酌本次扣案毒品之價值，被告所圖利
    得有限，惡性尚非重大不赦，其因而觸犯法定刑為五年以上
    有期徒刑之重典，法重情輕，在客觀上尚足以引起一般之同
    情，犯罪情狀堪予憫恕，爰依刑法第59條之規定酌減其刑。
三、原審不察，認依公訴人所舉證據，無法獲致被告有罪之確信
    ，諭知被告無罪，自有違誤。檢察官上訴，指摘原判決認事
    用法有違常情，為有理由，應由本院撤銷改判。爰審酌被告
    蕭柏生、王信惇均明知毒品對健康危害甚鉅，竟鋌而走險從
    事販賣毒品之行為，以牟取私利，對社會之危害非輕，惟念
    其二人年紀尚輕，且無前科，素行尚稱良好，暨其犯罪之手
    段、販賣毒品之種類、數量等一切情狀，分別量處如主文所
    示之刑。另按對於查獲之製造、運輸、販賣、意圖販賣而持
    有、以非法方法使人施用、引誘他人施用及轉讓第三、四級
    毒品之沒收，並無特別規定，如其行為已構成犯罪，則該毒
    品即屬不受法律保護之違禁物，應回歸刑法之適用，依刑法
    第38條第1項第1款之規定沒收之，始為適法。查扣案愷他命
    為第三級毒品，係被告二人分別販賣所用之物，揆諸上開說
    明，係屬違禁物，應依刑法第38條第1項第1款宣告沒收，而
    包裝袋部分則為被告二人分別所有，供被告二人分別販賣毒
    品所用之物，應依毒品危害防制條例第19條第1項前段宣告
    沒收。
四、被告王信惇經合法傳喚無正當理由不到庭，爰不待其陳述，
    逕為判決。
據上論斷，應依刑事訴訟法第369條第1項前段、第364條、第371
條、第299第1項前段、毒品危害防制條例第4條第3項、第19條第
1項前段，刑法第11條前段、第38條第1項第1款，判決如主文。
本案經檢察官劉斐玲到庭執行職務。
中    華    民    國   100    年    5     月    17    日
            刑事第十六庭  審判長法  官  陳晴教
                                法  官  吳啟民
                                法  官  王敏慧
以上正本證明與原本無異。
如不服本判決，應於收受送達後10日內向本院提出上訴書狀，其
未敘述上訴之理由者並得於提起上訴後10日內向本院補提理由書
（均須按他造當事人之人數附繕本）「切勿逕送上級法院」。
                                書記官  丁淑蘭
中    華    民    國   100    年    5     月    17    日
附錄：本案論罪科刑法條全文
毒品危害防制條例第4條
製造、運輸、販賣第一級毒品者，處死刑或無期徒刑；處無期徒
刑者，得併科新臺幣 2 千萬元以下罰金。
製造、運輸、販賣第二級毒品者，處無期徒刑或 7 年以上有期
徒刑，得併科新臺幣 1 千萬元以下罰金。
製造、運輸、販賣第三級毒品者，處 5 年以上有期徒刑，得併
科新臺幣 7 百萬元以下罰金。
製造、運輸、販賣第四級毒品者，處 3 年以上 10 年以下有期
徒刑，得併科新臺幣 3 百萬元以下罰金。
製造、運輸、販賣專供製造或施用毒品之器具者，處 1 年以上
7 年以下有期徒刑，得併科新臺幣 1 百萬元以下罰金。
前五項之未遂犯罰之。